臺灣高雄地方法院民事判決　　　　　　　99年度勞訴字第34號
原　　　告　謝岳鋼
訴訟代理人　李淑妃律師
被　　　告　恆義營造股份有限公司
法定代理人　黃陳秀蓮
訴訟代理人　游淑惠律師
上當事人間請求給付薪資等事件，本院於民國99年12月21日言詞
辯論終結，判決如下：
    主  文
被告應給付原告新台幣拾萬捌仟玖佰柒拾元，及自民國九十九
年二月七日起至清償日止，按週年利率百分之五計算之利息。
原告其餘之訴駁回。
訴訟費用由被告負擔十分之七，餘由原告負擔。
本判決第一項得假執行，但被告如提出新台幣拾萬捌仟玖佰柒
拾元或同值之台灣銀行可轉讓定期存單供擔保後，得免為假執行
。
原告其餘假執行之聲請駁回。
    事實及理由
壹、程序部分：
    按訴狀送達後，原告不得將原訴變更或追加他訴，但請求之
    基礎事實同一或不甚礙訴訟之終結者，不在此限，民事訴訟
    法第255 條第1 項第2 款、第7 款定有明文。本件原告起訴
    時係依兩造之僱傭契約請求被告給付短撥之勞退基金，嗣於
    民國99年7 月20日言詞辯論期日請求變更此部分請求權基礎
    為勞工退休金條例第31條（卷第229 頁）。核原告變更之訴
    ，仍繫於原告薪資計算及被告有無短撥勞退基金等事實之有
    無，與原訴之基礎事實同一，且所引用事證相同，自不甚礙
    於訴訟之終結，揆諸首揭說明，原告訴之變更為合法，應予
    准許。
貳、實體部分：
一、原告主張：原告自95年11月30日起受僱於被告，薪資以日薪
    新台幣（下同）1,300 元方式計算，原告並不得拒絕被告給
    付勞務之要求，而非屬臨時工。原告於97年8 月14日在中鋼
    廠區進行板模吊掛作業時，因被告怪手操作人員之疏失，未
    將怪手挖斗配件之連動桿吊掛妥當，且吊掛人員、吊掛監視
    人員未確實進行指揮警戒及發出警告，致該連動桿掉落壓及
    原告左腿，經緊急送醫治療，仍受有左膝後十字韌帶斷裂（
    下稱系爭傷害），並於97年10月5 日轉診至財團法人高雄長
    庚紀念醫院（下稱長庚醫院）繼續診治。長庚醫院於97年10
    月6 日為原告進行開刀手術，住院9 日後始於97年10月13日
    出院，依診斷證明書之醫囑指示，原告手術後須復健治療6
    個月，原告遂向被告請假6 個月。原告係因職業災害請假治
    療，依勞動基準法第59條第1 、2 項之規定，被告應補償原
    告必要之醫療費用及原領工資，惟被告並未依上開規定補償
    ，原告乃向高雄市政府勞工局申請勞資爭議協調，被告僅同
    意先給付原告自97年8 月14日至97年12月31日間之醫療必要
    費用及薪資，共計13萬8,603 元，其餘薪資補償另行協調。
    嗣高雄市政府勞工局復於98年2 月20日再度召開調解會，原
    告提出依長庚醫院98年2 月3 日開具診斷證明書之醫囑指示
    ，表示原告1 年內確實無法行負重工作及蹲踞，然原告原即
    從事須負重及蹲距之工作，詎被告竟於協調會上要求原告仍
    應上班，致調解不成立，且於98年2 月26日原告尚在職災受
    傷治療期間，以原告曠職3 日為由將原告解僱，被告終止勞
    動契約為不合法，原告得依勞動基準法第59條第1 項第2 款
    之規定，請求補償原告自98年1 月1 日起至98年12月15日止
    之薪資共45萬3,700 元。另原告之月投保薪資應為每月4萬
    0,100 元之投保級距，被告卻僅替原告投保1 萬6,500 元、
    1 萬7,280 元、2 萬1,000 元，致原告因被告短報勞工保險
    之投保薪資，而短少提撥原告勞退金共7 萬2,850 元（此部
    分僅請求5 萬元），被告並短付原告自96年1 月1 日起至97
    年8 月14日止之假日工資共3 萬0,030 元。綜上，被告應給
    付原告53萬3,730 元（計算式：453700＋50000 ＋30030 ＝
    533730）。為此，爰依勞動基準法第59條第1 項第2 款、第
    36、37、39條及勞工退休金條例第31條等規定提起本訴。並
    聲明：(一)被告應給付原告53萬3,730 元，及自起訴狀繕本送
    達翌日起至清償日止，按週年利率百分之5 計付利息；(二)願
    供擔保，聲請准予宣告假執行。
二、被告則以：勞動基準法並未對職業災害加以定義，參照勞工
    安全衛生法第2 條第4 項規定，所謂職業災害，當指雇主提
    供工作場所之安全與衛生設備等職業上原因所致勞工之傷害
    而言，且學說通說對於勞動基準法「職業災害」之認定標準
    ，係採相當因果關係說，即職業災害須在勞工所擔任之「業
    務」與「災害」之間有密切關係存在，所謂密切關係係指「
    災害」必須被認定為業務內在或通常伴隨的潛在危險的現實
    化，另關於業務的範圍除業務本身外，業務上附隨的必要、
    合理的行為亦包含在內，故業務係指「勞工基於勞動契約在
    雇主支配下的就勞過程」，又所謂「一定因果關係」，指以
    傷病所發生之一切不可欠缺條件為基礎，依經驗法則判斷業
    務和傷病之間具有相當因果關係，是職業災害補償在解釋上
    ，須造成職業災害之原因係雇主可得控制之危害始有適用，
    若危險發生之原因非雇主可控制之因素所致，則不屬職業災
    害之範圍。本件原告於97年8 月14日在工地進行模板清理作
    業時，於行走間不慎跌倒，在突然失去平衡時，下意識地用
    手抓住放置一旁之怪手挖斗連動桿，以致掉落而砸傷原告左
    腿，並非因被告怪手操作人員之疏失導致原告受有傷害，則
    原告受傷之原因非屬在工地工作的業務內在或通常伴隨的潛
    在危險，其所受之傷害與其業務間並無相當因果關係存在。
    且被告就工地設施之設計規劃並無任何缺失，及對工地之安
    全設備與維護，亦未違反勞工安全衛生法第5 條第2 項之規
    定。原告受有系爭傷害，實已脫離被告有關勞務實施之危險
    控制範圍，難認原告所受系爭傷害係屬勞動基準法第59條之
    職業災害，縱認有之，原告行走不慎致受傷害，應負與有過
    失責任。又勞工退休金條例第31條第1 項之損害賠償，在性
    質上仍屬侵權行為賠償損害之請求權，自可援引相同之法理
    即受有實際損害為成立要件，故縱雇主未足額提繳勞工退休
    金，勞工並未因此受有實際損害，勞工自不得向雇主請求損
    害賠償，且被告已於原告應徵臨時工時，詳細告知原告投保
    金額，亦於每月薪資單上明確記載扣款金額，及被告另行補
    貼原告之勞工退休金數額，故原告並無受有短繳勞工退休金
    之損害。又原告非受職業災害，其未能提出勞務給付，被告
    已因原告連續無正當理由曠工3 日為由，業於98年2 月25日
    依勞動基準法第12條第1 項第6 款之規定，終止與原告間之
    勞動契約，被告自不負有為原告提繳退休金之義務。另原告
    請求被告應給付例假日、休假日之加倍工資，惟原告係按日
    計酬之臨時工，其工作時間不固定、不連續，本無休假、例
    假之考量，且被告在與原告約定每日薪資時，均已將休假、
    例假之工資平均分攤至其他工作日內，以維持原告無工作時
    之生活基本需求，故原告請求例假日、休假日工作之加倍工
    資，顯無理由等語，資為抗辯。並聲明：(一)原告之訴駁回；
    (二)如受不利判決，願供現金或台灣銀行可轉讓定存單為擔保
    ，聲請准予宣告免為假執行。
三、爭執與不爭執事項：
  (一)下列事項為兩造所不爭執，依民事訴訟法第280 條第1 項、
    第279條第1項規定，堪信為真實：
    1.原告日薪資為1,300 元。被告已補償原告97年8 月14日至
      97年12月31日止之醫療及薪資共19萬8,603 元（卷第192
      頁）。
    2.高雄市政府勞工局函覆96年1 月1 日至97年8 月14日止、
      及98年1 月1 日至98年12月15日止之勞工應休假日數，如
      為實施2 週84小時正常工時之事業單位，其勞基法第36條
      之例假，應每7 日中至少有1 日之休息，作為例假，即每
      7 日之週期內，得自行調配其中1 日作為例假，至於上開
      期間內若有勞基法施行細則第23條所列應放假之紀念日、
      勞動節日，均應放假（卷第49頁）。
    3.原告係遭工作現場怪手挖斗連動桿掉落砸中而受有系爭傷
      害（卷第230 頁）。
    4.原告請求被告給付短撥勞工退休金之損失，如為有理由，
      對於請求金額5 萬元被告不爭執（卷第307 頁）。
    5.原告於本件事發前6 個月之受領薪資平均為3 萬1,590 元
      （卷第306 頁）。
  (二)爭執部分：
    1.原告受有系爭傷害，是否為勞動基準法第59條之職業災害
      ？如是，被告抗辯原告與有過失，有無理由？
    2.被告依勞動基準法第12條第1 項第6 款規定終止兩造間僱
      傭契約，是否合法？
    3.原告請求被告給付之項目及金額，有無理由？
四、本院之判斷：
  (一)原告受有系爭傷害，是否為勞動基準法第59條之職業災害？
    如是，被告抗辯原告與有過失，有無理由？
    1.按「勞工因遭遇職業災害而致死亡、殘廢、傷害或疾病時
      ，雇主應依左列規定予以補償」、「本法未規定者適用其
      他法律之規定」，勞動基準法第59條本文、第1 條後段分
      別定有明文。則關於該法第59條規定「職業災害」之定義
      ，雖未設明文，然勞工安全衛生法第2 條第4 款既已規定
      「本法所稱職業災害，謂勞工就業場所之建築物、設備、
      原料、材料、化學物品、氣體、蒸氣、粉塵等或作業活動
      ，及其他職業上原因引起之勞工疾病、傷害、殘廢或死亡
      」，闡明職業災害之內涵，自得依法援用。準此，所謂職
      業災害，應包括勞工(1)因建築物、設備、原料等作業場所
      或存在於作業場所之物質而引起之傷亡；(2)因作業活動而
      引起之傷亡及(3)其他職業上原因引起之傷亡。
    2.原告主張受有系爭傷害之原因，係原告在中鋼廠區七號扁
      鋼胚，進行板模吊掛作業時，因被告公司之怪手操作人員
      未將怪手挖斗配件之連動桿吊掛妥當，且因為吊掛人員黃
      育誠及監視人員王啟軒未確實進行指揮警戒及發出警告，
      致造成怪手挖斗上之鐵塊掉落，壓到原告之左腿等語；被
      告則抗辯係因原告在工地從事吊掛板模作業，因板模往上
      吊時，原告本能地向後退，忽然遭絆倒，隨手不經意地拉
      到旁邊怪手挖斗之連動桿，並遭原告拉拔而滾落，原告因
      重心不穩，踉蹌遭掉落之插銷擊中左腿後膝，其傷害係原
      告行走間不慎拉下鐵製插稍所致，與其業務間並無相當之
      因果關係等語（卷第53、216 頁）。依證人王啟軒到庭證
      稱：「當時在作吊掛作業，因為繩索沒有綁好，所以放下
      來要用好，原告走過去可能撥到挖斗上的鐵塊然後掉下來
      ，當時該鐵塊沒有插稍」等語（卷第231-232 頁）。又被
      告自陳，原告受僱從事之工作係一般雜工，包括整理東西
      、灌漿、環境整理等工地內之工作，不是辦公室內的事情
      （卷第307 頁），參以原告於事發當時確實正從事模板清
      理作業，有七號扁鋼胚連鑄及精整設備土木工程97年8 月
      14 日 工安事故檢討會議紀錄附卷可證（卷第247 頁），
      準此以言，姑先不論原告所主張被告公司吊掛人員黃育誠
      及監視人員王啟軒疏於指揮警戒或發出警告之情事是否為
      真，原告係在工地現場從事吊掛作業之過程中發生系爭傷
      害，尚無可置疑。則原告係於該吊掛作業過程中執行其職
      務，且該怪手挖斗之連動桿係屬營造施工現場常見之設備
      之一，或為存在於工作場所之物，亦無疑義。從而，原告
      於執行職務之際，因存在於工作場所之物品掉落砸傷，而
      受有職業災害，洵堪認定。且該吊掛作業既有王啟軒作為
      警戒及監視人員，則該危險並非被告不能控制或防範之範
      圍，亦無疑義。被告將原告執行職務之整體內涵，切割為
      工作與單純行走，進而抗辯原告係行走中自己不慎拉拔致
      怪手挖斗之連動桿致掉落砸傷自己，非因執行職務受有職
      業災害，亦非其可控制之危險範圍云云，顯非可取。
    3.按勞工因遭遇職業災害而致死亡、殘廢、傷害或疾病時，
      雇主應依規定予以補償，本條規定職業災害補償之立意，
      無非係因近代事業經營，由於機械或動力之使用，或由於
      化學物品或輻射性物品之使用，或由於工廠設備之不完善
      ，或由於勞工工作時間過長或一時疏失，均可能發生職業
      上災害，致勞工傷病、死亡或殘廢；而勞工一旦不幸遭受
      職業上災害，往往使勞工及其家屬生活，陷於貧苦無依之
      絕境。故為保障勞工，加強勞、雇關係、促進社會經濟發
      展，由雇主對受到「與工作有關傷害」之受僱人，提供及
      時有效之薪資利益、醫療照顧及勞動力重建措施，使受僱
      人及受其扶養之家屬不致陷入貧困之境，造成社會問題。
      是職業災害補償之性質非屬損害賠償，即非在對違反義務
      、具有故意過失之雇主加以制裁或課以責任，而係維護勞
      動者及其家屬之生存權，並保存或重建個人及社會之勞動
      力，是以職業災害補償制度之特質係採無過失責任主義，
      凡雇主對於業務上災害之發生，不問其主觀上有無故意過
      失，皆應負補償責任。本件原告受有職業災害，已認定如
      前，是無論原告於損害之發生或擴大是否併有可歸責原因
      ，均無解於被告應負全部之職災補償責任，被告抗辯有過
      失相抵之適用，自不足採。
  (二)被告依勞動基準法第12條第1 項第6 款規定終止兩造間僱傭
    契約，是否合法？
    1.按「無正當理由繼續礦工3 日者，雇主得不經預告終止勞
      動契約」，勞動基準法第12條第1 項第6 款固有明文，惟
      依同法第13條前段規定，勞工在第59條規定之醫療期間，
      雇主不得終止契約。
    2.原告主張因受有系爭傷害而不能工作，且已向被告請假，
      業據提出長庚醫院診斷證明書5 紙、高雄醫學大學附設中
      和紀念醫院（下稱高醫醫院）診斷證明書1 紙及98年1 月
      5 日、同年4 月9 日、6 月29日之郵局存證信函為證（卷
      第7 、18-22 、20 0-20 5 頁）。被告雖以原告於98年2
      月20日勞資爭議調解時得自行騎乘機車到場，可見尚有從
      事輕便工作之能力，遂以原告請假無正當理由，認其無故
      礦工3 日以上，於98年2 月26日寄發郵局存證信函（卷第
      16頁），終止兩造之僱傭契約。則被告終止僱傭契約是否
      合法，當繫諸於為該終止行為時是否已非屬原告不能工作
      之醫療期間。
    3.依上開長庚醫院診斷證明書之記載，原告於97年8 月15日
      急診後，先後於97年8 月19日、同年8 月22日、9 月9 日
      門診治療，同年10月5 日住院進行關節鏡手術及左膝後十
      字韌帶斷裂重建手術，手術後須門診追蹤及復健，該98年
      3 月26日、同年6 月25日歷次出具之診斷證明書醫囑欄均
      明確載述「目前仍有左下肢活動障礙，左膝攣縮、左下肢
      肌肉萎縮，續門診追蹤及復健3 個月，期間暫時無法工作
      」等詞（卷第18-19 頁），可知至少於本件事發以迄98年
      9 月25日止，原告均必須從事相關門診及復健治療，且該
      期間係不能工作。準此以言，被告於98年2 月25日原告不
      能工作之醫療期間，終止兩造之僱傭契約，自非合法。
  (三)原告得請求被告給付之項目及金額為何？
    1.職災補償請求原領工資45萬3,700元部分：
      (1)原告主張：依勞動基準法第59條第1 項第2 款，得請求
        自98年1 月1 日起至98年12月15日止，以每日薪資
        1,300 元計算之薪資45萬3,700 元，被告雖不爭執原告
        每日薪資為1,300 元，但認為原告係按日計酬，非每日
        有工作，至少應按最近6 個月平均每月薪資3 萬1,590
        元計算，且原告雖受有系爭傷害，但係自己不慎所致，
        應負與有過失責任，再者，原告並非不能從事輕便工作
        ，經被告要求仍拒不從事，自不得請求補償等語。
      (2)按勞基法第59條第2 款「勞工因遭遇職業災害而致死亡
        、殘廢、傷害或疾病時，雇主應依左列規定予以補償…
        …二  勞工在醫療中不能工作時，雇主應按其原領工資
        數額予以補償」之規定，其立法意旨係為保障勞工於醫
        療中不能工作時之收入，以維其正常生活。所稱醫療期
        間，包括「醫治」與「療養」之期間，所謂「不能工作
        」，係指勞工在醫療中不能從事原勞動契約所約定之工
        作而言。又條文既謂「原有工資」，則勞工得依該條規
        定請求補償者，自不應超過未受傷情形下正常工作可能
        取得之工資。
      (3)依前所述，被告已自承原告受僱工作性質，乃包括整理
        東西、灌漿、環境整理等工地內之工作，不是辦公室內
        的事情（卷第307 頁），而在營造工地，所稱灌漿、環
        境整理等等，均屬粗重勞力之工作性質，自無疑義。則
        依原告所受傷勢及前開診斷證明書所載，原告已不能從
        事原來約定之工作，即堪認定。被告雖指原告仍可從事
        接聽電話、訂購便當等工作，但原告既須經常門診追蹤
        及復健，行動不便，縱勉能從事上開輕便工作，仍須與
        原告協商，有交通無礙、具體工作內容適當、受領薪資
        條件相當等妥適安排，被告不得未經協商及規劃，即強
        令原告遵其指示，任受擺佈，被告此部分所為抗辯，要
        無可採。惟關於原告不能工作期間之計算，依前開長庚
        醫院之診斷證明書所載，該98年3 月26日及6 月25 日
        出具之診斷證明書醫囑欄固均明確載述「目前仍有左下
        肢活動障礙，左膝攣縮、左下肢肌肉萎縮，續門診追蹤
        及復健3 個月，期間暫時無法工作」等詞（卷第18-19
        頁），但同年10月5 日、10月15日出具之診斷證明書，
        僅囑咐仍有門診追蹤及復健治療，已無「期間暫時無法
        工作」之記載，原告另提出98年12月18日高醫醫院出具
        之診斷證明書，亦僅記載「建議繼續復健治療」，有各
        該診斷證明書附卷可稽（卷第20-22 頁），先後醫囑診
        斷顯有明顯區別。此外，本院向長庚醫院函詢原告病情
        ，函覆意旨略以：「就醫學而言，韌帶生長期約為9 個
        月至1 年，故建議病患術後除進行復健及加強肌肉訓練
        外，1 年內應避免蹲踞及粗重工作（例如蹲下搬抬重物
        ），惟仍應以其實際恢復情形而定；依病患於98年10月
        15日最後一次至本院復健紀錄顯示其左下肢肌力為4 分
        （正常5 分），左膝關節活動正常（1-135 度），左下
        肢已可蹲踞但左後足跟無法完全著地」等情，有長庚醫
        院99年3 月25日函文附卷可憑（卷第81頁），可見原告
        因持續門診及復健治療，傷情已逐漸穩定，縱有繼續復
        健治療使傷勢完好之必要，但已難認不能從事與原工作
        內容性質相當之工作，亦即如有必要，原告得以請假方
        式前往門診及復健，不能再主張此部分仍屬不能工作之
        醫療期間。據此，原告主張不能工作之期間，僅能自98
        年1 月1 日起計算至同年9 月25日止（依上開98年6 月
        25日出具之診斷證明書所載尚有3 個月期間不能工作，
        故合計為8.83月），其超逾上開期間之主張，尚嫌無據
        。
      (4)至於原領工資之數額，依勞動基準法施行細則第31條規
        定，係以勞工遭遇職業災害前1 日正常工作時間所得之
        工資為計算基礎。兩造固不爭執原告係按日計酬，該前
        1 日正常工作可領之工資為1,300 元，惟如前所述，該
        不能工作期間可領得之工資，自仍不應超過未受傷情形
        下正常工作可能取得之工資，因此，即不能將原告上開
        不能工作期間之全部日數均予以列計為原告之原領工資
        。本院參酌勞動基準法第2 條第4 款，有關平均工資計
        算係以事由發生之當日前6 個月內所得工資總額除以該
        期間之總日數所得之金額之規定，認應以原告發生職業
        災害前6 個月全部工作日數計算其月平均工作日數，作
        為原告正常工作可能領得工資之計算基礎，較為合理。
        據此，依被告所提出原告不爭執之薪資單，原告於本件
        職業災害發生前1 年期間，其中97年7 月上班23日、6
        月上班26日、5 月上班28.5日、4 月上班24日、3 月上
        班25日、2 月上班19.3日、1 月上班27日，有該薪資單
        附卷可憑（卷第70-72 頁），合計上班日數為145.8 日
        ，平均每月上班日數為24.3日（145.8 ÷6 ＝24.3），
        每月可能領得之工資為3 萬1,590 元（計算式：24.3×
        1300＝31590 ）。核計結果，原告得請求被告給付醫療
        期間不能工作之補償金為27萬8,940 元（計算式：
        31590 元×8.83月＝278940元，小數點以下四捨五入）
        ，逾此數額之請求，不應准許。
    2.短撥勞工退休金損害賠償5萬元部分：
      (1)按雇主每月負擔之勞工退休金提繳率，不得低於勞工每
        月工資百分之6 。前項規定月提繳工資分級表，由中央
        主管機關擬訂，報請行政院核定之。雇主未依本條例之
        規定按月提繳或足額提繳勞工退休金，致勞工受有損害
        者，勞工得向雇主請求損害賠償。前項請求權，自勞工
        離職時起，因5 年間不行使而消滅。勞工退休金條例第
        14條第1 、2 項、第31條分別定有明文。該勞工退休金
        條例之勞退新制既改以可攜式帳戶立法，亦即依規定由
        勞雇雙方或雇主依其員工薪資所得按月提撥一定百分比
        充當退休基金準備，並設立個人帳戶，採本金加利息的
        儲存方式，在勞工到達一定年齡或符合請領資格條件退
        職時，可從其帳戶中請領本息的一種強制儲蓄制度。是
        該帳戶內提撥之退休金即屬勞工將來可支配之財產，其
        有因提撥不足而短少者，至遲於勞工離職（勞動契約終
        止），即應認勞工業已受有該不足數額之損害，得向雇
        主請求損害賠償，否則如須俟勞工符合退休金請領條件
        時，始認其得向雇主請求並據以計算損害，顯然緩不濟
        急，亦與此項請求權時效係自勞工離職時起算之法文規
        定不符，有違勞工個人退休專戶為可攜式帳戶之立法目
        的。又如勞工仍然在職，而雇主確有未提撥或短繳勞退
        基金之情事，勞工得逕向雇主要求足額提撥，或依勞工
        退休金條例第53條、第54條之規定，通報主管機關以加
        徵滯納金、限期命改善並移送強制執行之方式處理，尚
        非得依本條規定請求損害賠償。
      (2)本件原告事發前6 個月月平均工資為3 萬1,590 元，有
        如前述，依勞工保險投保薪資分級表應為每月4 萬
        0,100 元之級距，然被告實際原告投保薪資級距為1 萬
        6,500 元或1 萬7,280 元，固堪認有短撥勞工退休基金
        之情事。惟本件被告以原告無故礦工3 日為由，終止兩
        造間之僱傭契約並非合法，則兩造僱傭契約仍然有效存
        在，依上所述，尚不得認原告因被告短撥勞工退休基金
        之損害賠償請求權已經發生。被告抗辯係因雙方合意以
        此方式申報云云，有違勞工退休金條例第22條「事業單
        位不得以其他自訂之勞工退休金制度，取代本條例規定
        之勞工退休金制度」之規定，固無足取，然原告既尚非
        合於請領退休金之條件，且兩造僱傭契約仍有效存在，
        其請求權尚未發生，僅得依同條例第53條、第54條之規
        定處理，則其主張被告應給付該短撥退休金5 萬元之損
        害，即屬無據，應予駁回。
    3.假日工作短付薪資3萬0,030元部分：
      (1)按勞動契約應有工資之議定、調整、計算、結算及給付
        之日期與方法有關事項；工資：謂勞工因工作而獲得之
        報酬；包括工資、薪金及按計時、計日、計月、計件以
        現金或實物等方式給付之獎金、津貼及其他名義之經常
        性給與均屬之。勞動基準法施行細則第7 條第3 款、勞
        動基準法第2 條第3 款分別定有明文。次按勞動基準法
        第21條第1 項規定：工資由勞雇雙方議定之，但不得低
        於基本工資。故勞雇雙方約定採較高日薪含假日工資方
        式，勞工每月薪資所得又未低於基本工資加計延時工資
        及例、休假日之工資總額時，即未違反勞動基準法之規
        定，於當事人契約自由之原則下，其約定自非法之不許
        ，是雇主應給付之例假日及國定休假日之工資，仍得與
        勞工約定以提高各工作日之薪資，即以較高之日薪包含
        假日工資，以達假日工資給付之目的，並無違法可言，
        勞工若已同意雇主給付薪資之方式，即應受拘束，事後
        不得反悔，再請求雇主補發假日工資。惟假日工資包括
        於日薪之內，雇主不再支付假日工資，仍須勞雇雙方有
        所約定，雇主取得勞工之同意始可，不得僅以勞工每月
        薪資所得高於基本工資加計延時工資及例、休假日之工
        資總額，即認為雇主薪資給付之方式符合勞動基準法之
        規定，否則勞動基準法第36、37、39條之規定將成為具
        文。
      (2)本件被告抗辯原告係按日計薪，該薪資高於一般正常工
        作薪資，已包含假日工資在內等語，該按日計薪一節，
        固經原告自承無誤，但仍否認所謂約定日薪已包含假日
        工資在內，而被告對於此項有利於己之事實，既未能舉
        證以實其說，所辯自非有據。準此，原告主張自96 年1
        月1 日起至96年12月31日止應有休假日88日，工作日應
        為277 日，然其實際工作日數為288.8 日，有11.8 日
        在假日工作；另97年1 月1 日止同年8 月14日本件事發
        前為止，應有假日54日，工作日應為173 日，然原告實
        際工作日數為184.3 日，有11.3日，以上合計有23.1日
        在假日工作，薪資應加倍計算，得請求該短付薪資3 萬
        0,030 元（計算式：1300元×23.1日＝30030 元）等情
        ，業據提出96年政府行政機關辦公日報表、公務員週休
        2 日實施辦法及原告之薪資單為證（卷第25-35 頁），
        則原告請求被告如數給付，自應予准許。
五、綜上所述，原告請求被告給付職災補償金27萬8,940 元及假
    日工作短付薪資3 萬0,030 元，合計30萬8,970 元，及自起
    訴狀繕本送達之翌日即99年2 月7 日（卷第41頁送達證書參
    照）起至清償日止，按週年利率百分之5 計算之利息，為有
    理由，應予准許，其逾此數額所為之請求暨請求短撥勞退金
    之損害5萬元部分，尚非有據，不應准許。
六、本判決命被告給付金額未逾50萬元，依民事訴訟法第389 條
    第1 項第5 款規定，應依職權宣告假執行，被告陳明願供擔
    保，聲請准予宣告免為假執行，並無不合，爰命被告提出相
    當之金額或同值之台灣銀行可轉讓定存單供擔保後，得免為
    假執行，至原告敗訴部分，其假執行之聲請已失其依附，應
    併予駁回。
七、本件事證已臻明確，兩造其餘攻擊防禦或證明方法，經核均
    與判決結論不生影響，無庸逐一論述，附此敘明。
八、據上論結，本件原告之訴為一部有理由，一部無理由，依民
    事訴訟法第79條、第389 條第1 項第5 款、第392 條第2 項
    ，判決如主文。
中    華    民    國    100   年    1     月    7     日
                  勞工法庭    法  官  李嘉益
以上正本係照原本作成。
如對本判決上訴，須於判決送達後20日內向本院提出上訴狀（須
按他造當事人之人數附繕本）。如委任律師提起上訴者，應一併
繳納上訴審裁判費。
中    華    民    國   100    年    1     月    7     日
                              書記官  陳瓊芳